【裁判字號】    97,訴,729
【裁判日期】    971016
【裁判案由】    請求賠償損害
【裁判全文】
臺灣彰化地方法院民事判決  97年度訴字第729號
原      告  甲○○
被      告  乙○○
上列當事人間請求損害賠償事件，經原告提起刑事附帶民事訴訟
請求損害賠償（97年度附民字第90號），經本院刑事庭裁定移送
，本院於民國97年10月2日言詞辯論終結，茲判決如下：
    主      文
被告應給付原告新台幣參拾萬元，及自民國九十七年六月六日起
至清償日止，按年息百分之五計算之利息。
原告其餘之訴駁回。
本判決原告勝訴部分得假執行。
原告其餘假執行之聲請駁回。
    事實及理由
一、原告起訴主張：民國95年間，原告與訴外人黃萱原為夫妻
    ，被告明知訴外人黃萱為有配偶之人，竟仍基於與有配偶
    之人相姦之犯意，先後於95年11、12月間某日及96年1 月7
    日凌晨1 時30分許，在其位於彰化縣溪州鄉○○村○○路○
    段166 號之住處，反覆發生婚姻外之性行為，而與訴外人黃
    萱為相姦行為共2次。嗣於96年1月7日凌晨1時30分許，原
    告偕同原告之父徐清松及徵信社人員，至被告前揭住處外，
    發現被告、訴外人黃萱同處一室交談甚歡，並有男女喘息
    聲，待被告、訴外人黃萱入睡、屋內無聲響後，立即通知
    警員到場處理，於進入被告前揭住處時，當場發現被告、訴
    外人黃萱衣衫不整同睡一床，訴外人黃萱胸罩放置枕頭
    旁，下身僅著粉紅色內褲，乙○○下身僅著四角內褲，即行
    錄影拍照取證，被告所為上開情事，致原告身心受創甚深，
    爰依民法第184條第1項、第195條之規定，請求被告賠償非
    財產上之損害賠償新台幣（下同）100萬元及其法定遲延利
    息等語。並聲明：被告應給付原告100萬元，及自起訴狀繕
    本送達被告翌日起自清償日止，按年息百分之5計算之利息
    ；願供擔保請准宣告假執行。
二、被告則以：伊未與訴外人黃萱通姦，且原告請求金額過高
    ，伊僅能負擔10萬元等語。並聲明：原告之訴駁回。
三、查原告主張訴外人黃萱原為其配偶，詎被告與訴外人黃
    萱基於相姦之犯意，先後於95年11、12月間某日及96年1 月
    7日，在被告位於彰化縣溪州鄉○○村○○路○段166號之住
    處發生婚姻外之性行為，而與訴外人黃萱為相姦行為共2
    次等情，業經本院刑事庭以97年度易字第1201號刑事判決認
    定被告確有與訴外人黃萱相姦之事實明確，而處被告有期
    徒刑6月，減為有期徒刑3月明確，核該刑事判決已就被告上
    開相姦犯行詳為調查證據後，認定屬實，且就被告否認之說
    詞，於理由內，詳載認定被告有罪之依據，自堪爰引為本件
    認定之證據，則原告主張被告有於前述時、地，與原告之前
    妻黃萱相姦一節，足堪認定，被告空言否認，即難採信。
四、按因故意或過失，不法侵害他人之權利者，負損害賠償責任
    ；故意以背於善良風俗之方法，加損害於他人者亦同。又不
    法侵害他人基於父、母、子、女或配偶關係之身分法益而情
    節重大者，被害人雖非財產上之損害，亦得請求賠償相當之
    金額，此民法第184條第1項、第195條第1項及第3項定有明
    文。查被告明知原告之前妻黃萱為有配偶之人，竟仍為相
    姦之行為，顯係故意不法侵害原告基於配偶關係之身分法益
    ，堪認情節重大，是原告依據前揭規定，請求被告負非財產
    上損害賠償責任，自屬有據。再按慰藉金之賠償須以人格權
    遭遇侵害，使精神上受有痛苦為必要，其核給之標準固與財
    產上損害之計算不同，然非不可斟酌雙方身分資力與加害程
    度，及其他各種情形核定相當之數額（最高法院51年度臺上
    字第223號判例意旨可資參照）。本院審酌兩造學歷（兩造
    皆為高中畢業）、經歷（原告經營餐廳，被告則為餐飲業監
    工）、家庭狀況、工作收入、財產情況（見卷附兩造稅務電
    子閘門財產所得調件明細表）、加害程度及兩造之身分、地
    位及經濟能力等一切情狀，認原告請求被告賠償精神上非財
    產損害100萬元，尚屬過高，應核減為30萬元，方屬允當，
    原告逾此範圍之請求，自難准許。
五、綜上所述，原告依侵權行為法律關係，於請求被告給付30萬
    元及自起訴狀繕本送達被告翌日即97年6月6日起至清償日止
    ，按年息百分之5計算之法定遲延利息之範圍內，為有理由
    ，應予准許。至逾此部分之請求，則為無理由，應予駁回。
六、本判決原告勝訴部分所命被告給付之金額並未逾500000元，
    自應依民事訴訟法第389條第1項第5款之規定，依職權宣告
    假執行。至於原告敗訴部分，其假執行之聲請，即因訴之駁
    回而失所依附，應併駁回之。
七、本件為刑事附帶民事訴訟，依法無庸繳納裁判費，且訴訟程
    序中，兩造並無其他訴訟費用之支出，爰不另為訴訟費用負
    擔之諭知，附此敘明。
中    華    民    國    97    年    10    月    16    日
                  民事第一庭    法  官  葛永輝
以上正本係照原本作成。
如對判決上訴，應於判決送達後20日內向本院提出上訴狀。
中    華    民    國    97    年    10    月    16    日
                                書記官  楊美芳


司法院資訊處製作；財團法人民間司法改革基金會備份。
